臺灣高等法院高雄分院刑事判決　　　　96年度交上易字第85號
上　訴　人　臺灣屏東地方法院檢察署檢察官
上　訴　人
即　被　告　甲○○
選任辯護人　林榮和律師
上列上訴人因被告過失致死案件，不服臺灣屏東地方法院95年度
交訴字第77號中華民國96年5 月29日第一審判決（起訴案號：臺
灣屏東地方法院檢察署95年度偵字第4685號），提起上訴，本院
判決如下：
    主  文
原判決撤銷。
甲○○因過失致人於死，處有期徒刑玖月，減為有期徒刑肆月又
拾伍日，如易科罰金，以銀元佰元即新臺幣玖佰元折算壹日，
緩刑參年。
    事  實
一、甲○○考領有普通小型車駕駛執照，於民國95年6 月12日上
    午8時許，駕駛車號YC-8139號自小客車沿屏東縣鹽埔鄉○○
    路由東往西方向行駛，行經屏東縣鹽埔鄉○○路屏22線3.7
    公里處時，原應注意當地速限為時速50公里以下，且應注意
    車前狀況，隨時採取必要之安全措施，而依當時天候晴、日
    間自然光線、柏油乾躁路面、路面無缺陷、無障礙物且視距
    良好之客觀環境，並無不能注意之情事，竟疏於注意車前狀
    況，復以時速60餘公里之速度超速行駛，適有同向在前騎乘
    腳踏車之許高全緩慢向左偏行，未充分注意左後方來車動態
    ，甲○○見狀煞閃不及，其所駕自小客車左前車頭撞擊許高
    全所騎腳踏車後輪，許高全因而倒地受傷，經送財團法人義
    大醫院急救後，仍於95年6月13日中午12時29分，因頭部外
    傷併顱內出血而傷重不治死亡。甲○○於肇事後停留現場，
    於員警前往現場處理，尚不知何人肇事時，向處理警員坦承
    肇事並自願接受裁判。
二、案經屏東縣警察局里港分局報請臺灣屏東地方法院檢察署檢
    察官相驗後簽分偵查起訴。
    理  由
壹、證據能力部分：
    本判決所引用之證據資料（詳後引證據），其中傳聞證據部
    分，縱無刑事訴訟法第159 條之1 至第159 條之4 或其他規
    定之傳聞證據例外情形，亦因被告、辯護人及檢察官於本院
    審判程序對證據能力均不爭執，依刑事訴訟法第159 條之5
    第2 項之規定，本院審酌該證據作成之情況，認為適當，均
    得為證據。
貳、實體部分：
一、訊據上訴人即被告（下稱被告）甲○○對其於上開時、地，
    駕車肇事致被害人許高全死亡之事實固不諱言，惟矢口否認
    有過失致死之犯行，辯稱：被害人酒後騎乘腳踏車突然左轉
    是本件車禍發生之主因，伊僅是車禍發生之次因云云。
二、經查：
（一）依卷附道路交通事故現場圖所示，被告所駕自小客車遺留
      在現場之煞車痕，右方為23.2公尺，左方為20.8公尺，依
      一般公路汽車煞車距離、行車速度對照表換算，被告駕車
      之時速應在60至65公里之間，而肇事地點之時速限制係50
      公里以下，有道路交通事故調查報告表(一)附卷可稽，足認
      被告有超速之事實。
（二）證人何金帶於原審審理時雖具結證稱：當時伊騎機車在對
      向車道行駛，看到被害人突然左轉，為被告所駕駛之自小
      客車撞到，被告當時沒有開很快，伊急忙將被害人扶起，
      當時聞到被害人身上有酒味等語。惟被告供稱：伊係於車
      禍發生當時，記下證人之車號而才找到證人等語，然被告
      於警詢及偵查中就此重要之目擊證人卻隻字未提，遲至原
      審審理中方提出此證人，已令人啟疑。況被告所駕車輛在
      現場留下之煞車痕長達20餘公尺，已如上述，則依此距離
      觀之，被告顯然並非近距離時看見被害人偏左行駛，且其
      當時之時速已在60公里以上甚明。再者，被告所駕車輛之
      左前車燈脫落、左前引擎蓋有凹陷、擋風玻璃左側破損（
      詳相驗卷第13、14頁編號6 、7 、8 照片所示），足徵被
      告所駕車輛之撞擊點應在左前方，而非被告於偵查中所供
      陳之右前方（見相驗卷第23頁），是被害人亦非突然左轉
      ，否則車輛之撞擊點應在右前方，而非左前方。綜合上情
      ，足徵證人何金帶上開證述顯與事實不符，委無可採。另
      原審向財團法人義大醫院函調被害人就診當時之抽血酒精
      檢測紀錄，據該院函覆：當時並未對被害人進行抽血酒精
      檢測等情，有財團法人義大醫院96年4月11日義醫字第096
      00467 號函附卷可佐，亦難佐認被害人當時有飲酒之事實
      ，復查無其他證據足資證明被害人有飲酒之事實，故被告
      空言為此抗辯，自不足取。
（三）被害人確因本件車禍，受有頭部外傷併顱內出血之傷害，
      經送醫救治仍不治死亡之事實，有財團法人義大醫院診斷
      證明書1 紙在卷可憑，並經臺灣屏東地方法院檢察署檢察
      官督同法醫師相驗屬實，有相驗筆錄、相驗屍體證明書、
      鑑定驗斷書附卷可考。
（四）按行車速度，在無速限標誌或標線處，時速不得超過50公
      里；又駕駛人應注意車前狀況，隨時採取必要之安全措施
      ，道路交通安全規則第93條第1 項第1 款、第94條第3 項
      分別定有明文。被告考領有普通小型車駕駛執照，於行經
      肇事地點，理應注意上開規定，而依當時天候晴、日間自
      然光線、柏油乾躁路面、路面無缺陷及障礙物、視距良好
      等情形〔此有道路交通事故調查報告表(一)可稽〕，並無不
      能注意之情事，竟疏於注意車前狀況，且貿然以時速60餘
      公里之速度超速行駛，致煞閃不及，所駕自小客車左前車
      頭撞擊被害人所騎腳踏車後輪，被害人因此死亡，其有過
      失甚明。雖被害人騎乘腳踏車未注意左後方來車動態，即
      緩慢偏左行駛，亦有疏失，然此並不能解免被告過失責任
      。又本院權衡上開被告及被害人過失之情節，認被告超速
      且未注意車前狀況，應為肇事主因，被害人騎乘腳踏車未
      注意左後方來車動態，緩慢偏左行駛，乃肇事之次因。再
      本件經送請臺灣省車輛行車事故覆議委員會覆議結果，亦
      同此認定，有該會96年2 月6 日府覆議字第0966200201號
      函附卷可稽。另被害人之死亡，與被告之過失行為間，顯
      具有相當因果關係。
（五）綜上，被告所辯，洵屬卸責之詞，並不足採。事證明確，
      被告犯行堪予認定。
三、按行為後法律有變更者，適用行為時之法律，但行為後之法
    律有利於行為人者，適用最有利於行為人之法律，刑法第2
    條第1 項定有明文。本件被告行為後，刑法及刑法施行法業
    於94年2 月2 日經總統以華總一義字第09400014901 號令修
    正公布，並於95年7 月1 日施行，參酌最高法院95年5 月23
    日刑事庭第8 次會議決議意旨，刑法第2 條第1 項之規定，
    係規範行為後法律變更所生新舊法律比較適用之準據法，於
    刑法修正施行後，應適用刑法第2 條第1 項之規定，為「從
    舊從輕」之比較。另於比較時應就罪刑有關之共犯、未遂犯
    、想像競合犯、牽連犯、連續犯、結合犯，以及累犯加重、
    自首減輕暨其他法定加減原因（如身分加減）與加減比例等
    一切情形，本於統一性及整體性原則，綜其全部罪刑之結果
    而為比較。茲就本件刑法修正前後之相關條文比較如下：
（一）刑法第276 條第1 項之罰金刑，業經刑法施行法第1 條之
      1 規定，修正提高30倍，並由銀元改為新台幣，亦即法定
      罰金刑為新台幣6 萬元以下，及依修正後刑法第33條第5
      款規定「罰金：新台幣1 千元以上，以百元計算之」等規
      定觀之，修正後刑法第276 條第1 項之罰金刑，最低為新
      台幣1 千元；而修正前刑法第276 條第1 項之罰金刑，法
      定最高罰金刑度依修正前罰金罰鍰提高標準條例第1 條前
      段規定提高為10倍，為銀元2 萬元即新台幣6 萬元，另依
      修正前刑法第33條第5 款規定「罰金：銀元1 元以上」，
      該罪最低度罰金刑為銀元1 元即新台幣3 元，是經比較後
      ，自應適用行為時即修正前之刑法第276 條第1 項規定較
      有利於被告。
（二）關於自首減刑之規定，修正前刑法第62條前段係規定「必
      減輕其刑」，修正後同條則規定「得減輕其刑」，是新舊
      法比較之結果，以修正前之刑法第62條前段規定較有利於
      被告。
（三）綜上，經整體比較結果，依刑法第2 條第1 項前段之規定
      ，本件應適用修正前刑法之相關規定，較有利於被告。
四、核被告所為，係犯修正前刑法第276 條第1 項之過失致死罪
    。又被告於肇事後，在未經有偵查權之機關或公務員發覺為
    犯嫌前，向據報前往現場處理車禍之警員坦承其為肇事者，
    並自願接受裁判，有屏東縣警察局道路交通事故肇事人自首
    情形紀錄表附卷可參，爰依修正前刑法第62條前段規定減輕
    其刑。另中華民國96年罪犯減刑條例業於96年7 月16日生效
    施行，本案被告犯罪時間係於96年4 月24日以前，又無該條
    例第3 條規定不予減刑之情形，爰依該條例第2 條第1 項第
    3 款之規定減其宣告刑2 分之1 。
五、原審據以論處被告罪刑，固非無見；惟查：中華民國96年罪
    犯減刑條例業於96年7 月16日生效施行，原審未及適用予以
    被告減刑，尚有未合。被告上訴意旨否認犯罪，指摘原判決
    不當，為無理由；檢察官上訴意旨，認原審量刑過輕，惟被
    告於本院審理時已與被害人家屬達成和解，賠償新台幣80萬
    元，有和解筆錄1 份可按，是檢察官上訴亦無理由，惟原判
    決既有上開可議之處，自應由本院將原判決撤銷改判。審酌
    被告駕車肇事致人死亡，其為肇事主因，過失情節較重，已
    與被害人家屬達成民事和解，被害人就本件車禍之發生亦有
    疏失等一切情狀，仍如原審量處有期徒刑9 月，減為有期徒
    刑4月又15日，併諭知如易科罰金，以銀元300元即新台幣90
    0元折算1日。另被告行為時之刑法第41條第1 項前段規定：
    「犯最重本刑為5年以下有期徒刑以下之刑之罪，而受6個月
    以下有期徒刑或拘役之宣告，因身體、教育、職業、家庭之
    關係或其他正當事由，執行顯有困難者，得以1元以上3元以
    下折算1 日，易科罰金。」又被告行為時之易科罰金折算標
    準，修正前罰金罰鍰提高標準條例第2 條前段（現已刪除）
    規定，就其原定數額提高為100倍折算1日，則被告行為時之
    易科罰金折算標準，應以銀元300元折算1日，經折算為新臺
    幣後，應以新臺幣900元折算為1日。惟95年7月1日修正公布
    施行之刑法第41條第1項前段則規定：「犯最重本刑為5年以
    下有期徒刑以下之刑之罪，而受6 個月以下有期徒刑或拘役
    之宣告者，得以新臺幣1000元、2000元或3000元折算1 日，
    易科罰金。」比較修正前後之易科罰金折算標準，以95年7
    月1 日修正公布施行前之規定，較有利於被告，則應依刑法
    第2條第1項前段，適用修正前刑法第41條第1 項前段規定，
    定其折算標準，併此敘明。又查被告未曾受有刑徒刑以上刑
    之宣告，有台灣高等法院被告全國前案紀錄表各1 份附卷可
    稽，此次係屬偶發初犯，況被告已與被害人家屬達成和解，
    賠償新台幣80萬元，經此論罪科刑之教訓，當知警惕，應無
    再犯之虞，本院認其所宣告之刑，以暫不執行為適當，爰併
    宣告緩刑3 年，緩刑部分應逕適用修正後刑法第74條之規定
    （最高法院95年度第8次刑庭會議決議參照），附此敘明。
據上論結，應依刑事訴訟法第369 條第1 項前段、第364 條、第
299 條第1 項前段，刑法第2 條第1 項前段、修正前第276 條第
1 項、修正前第62條前段、修正前第41條第1 項前段、第74 條
第1 項第1 款，修正前罰金罰鍰提高標準條例第2 條，現行法規
所定貨幣單位折算新台幣條例第2 條，中華民國96年罪犯減刑條
例第2 條第1 項第3 款、第7 條、第9 條，判決如主文。
本案經檢察官陳宗吟到庭執行職務。
中　　華　　民　　國　　96　　年　　9 　　月　　19　　日
                  刑事第九庭    審判長法  官  翁慶珍
                                      法  官  范惠瑩
                                      法  官  陳  箐
以上正本證明與原本無異。
如不服本判決，應於判決送達後10日內向本院提出上訴狀，其未
敘述理由者並應於提出上訴狀後10日內向本院補提理由書（應附
繕本）。
中　　華　　民　　國　　96　　年　　9 　　月　　19　　日
　　　　　　　　　　　　　　　　　　　書記官  張宗芳
附錄本件判決論罪科刑法條：
中華民國刑法第276條第1項：
因過失致人於死者，處 2 年以下有期徒刑、拘役或 2 千元以下
罰金。
